臺灣桃園地方法院刑事判決　　　　　　　 96年度易字第860號
公　訴　人　臺灣桃園地方法院檢察署檢察官
被　　　告　甲○○
上列被告因業務侵占案件，經檢察官提起公訴（95年度偵緝字第
1203號），被告在本院準備程序中就被訴事實為有罪之陳述，經
本院合議庭裁定改行簡式審判程序後，判決如下：
    主  文
甲○○連續意圖為自己不法之所有，而侵占對於業務上所持有之
物，處有期徒刑捌月，減為有期徒刑肆月，如易科罰金，以銀元
參佰元即新臺幣玖佰元折算壹日。
    事  實
一、王世仁前曾因業務侵占案件，經本院以93年度易緝字第23號
    判決判處有期徒刑7 月，上訴後經臺灣高等法院以93年度上
    易字第1078號判決將原判決撤銷，改判仍論處有期徒刑7 月
    ，緩刑3 年確定，現今尚在緩刑期間，仍不知悔改，其自民
    國93年9 月9 日起受僱於「大眾保全股份有限公司」（下簡
    稱大眾保全），指定自即日起派駐於桃園縣中壢市○○○○
    街274 號「大江南北社區」擔任總幹事，負責保管該社區住
    戶繳交之管理費、廠商贊助金、相關帳冊及公共鑰匙，為從
    事上開業務之人，其因缺款花用，竟意圖為自己不法之所有
    ，而基於業務侵占之概括犯意，自93年9 月9 日起至同年9
    月13日止，連續在上址社區內，於收取社區住戶張坤星等人
    所繳交之管理費共新臺幣（下同）129170元後，僅將其中60
    362 元存回該社區在臺北國際商業銀行開立之000000000000
    號專用帳戶，而將其餘款項68808 元連同該社區之廠商贊助
    金7200元（合共76008 元）、帳冊2 本、管理費收據2 本、
    公共設施之鑰匙1 串侵占入己，並即於93年9 月15日棄職逃
    逸無蹤。嗣因甲○○不見蹤影，「大江南北社區」之管理委
    員會發覺有異，經自行核帳後，始發覺上情。
二、案經大眾保全訴請臺灣桃園地方法院檢察署檢察官偵查起訴
    。
    理  由
一、訊據被告甲○○坦承上揭業務侵占之犯行不諱，核與證人即
    大眾保全職員乙○○、「大江南北社區」第9 屆主任委員林
    鴻業、第10屆主任委員謝財生、財務委員廖明復分別於檢察
    事務官偵查中，或在檢察官偵查中結證後所指述其等在被告
    捲款潛逃後，彼此對帳、清點失物之情節相符（95年度偵緝
    字第191 號卷第34至36頁、95年度偵緝字第1203號卷第28至
    29 頁 ，上開乙○○等人之筆錄依刑事訴訟法第159 條第2
    項規定，均有證據能力），此外，並有台北國際商業銀行客
    戶歷史資料查詢表1 份、及「大江南北社區」管理費收款證
    明單影本44紙附卷可稽（95年度偵緝字第191 號卷第52頁、
    第54至75頁），足認被告前開自白屬實，可以採信。本件事
    證明確，被告犯行洵堪認定，應依法論科。
二、查被告行為後，刑法於94年2 月2 日修正公布，並於95年7
    月1 日起施行，修正後刑法第2 條第1 項對新舊法之比較，
    規定：「行為後法律有變更者，適用行為時之法律，但行為
    後之法律有利於行為人者，適用最有利於行為人之法律」，
    此係規範行為人行為後法律變更所生新舊法律比較適用之準
    據法，本身並無比較新舊法之問題。茲就本案有關之新舊法
    比較部分，臚列如下：
（一）修正前刑法第56條原規定：「連續數行為而犯同一之罪名
      者，以一罪論。但得加重其刑至二分之一」，修正後之刑
      法則已刪除上開連續犯之規定，則被告多次之犯罪行為，
      原則上自應按各次行為分別論罪科刑，再依數罪併罰之例
      定應執行刑；由罪數比較結果，顯以修正前之法律規定較
      有利於被告，依刑法第2 條第1 項前段規定，應適用修正
      前之法律。
（二）刑法第336 條第2 項之業務侵占罪定有罰金刑，而僅規定
      其罰金之最高度為3000元（此部分無庸比較，詳如後述）
      ，並未規定其最低度，故應適用修正前刑法第33條第5 款
      之規定，以資補充，而該條規定則有修正。如適用修正前
      刑法第33 條 第5 款規定，該罪最低可處銀元1 元之罰金
      ，並應依修正前罰金罰鍰提高標準條例第1 條前段規定提
      高10倍，再依現行法規所定貨幣單位折算新臺幣條例第2
      條規定，折算為新臺幣30元，如適用修正後刑法第33條第
      5 款規定，則該罪最低僅能處罰金新臺幣1000元，比較結
      果，顯以修正前法律之規定，對被告較為有利。
（三）本次雖然同時增訂刑法施行法第1 條之1 ，將罰金刑之貨
      幣單位自銀元修正為新臺幣，並將上引業務侵占罪之罰金
      數額提高為30倍，惟如適用修正前法律之規定，上引業務
      侵占罪之罰金最高額應適用罰金罰鍰提高標準條例第1 條
      前段、現行法規所定貨幣單位折算新臺幣條例第2 條規定
      提高10倍，並換算為新臺幣，其結果實際上與適用修正後
      刑法施行法第1 條之1 規定提高後之罰金數額，並無不同
      ，參酌最高法院95年度第8 次、第21次刑事庭會議，此部
      分即應逕行適用修正後法律之規定，無庸比較。
（四）關於易科罰金之折算標準，修正前刑法第41條第1 項前段
      係以銀元100 元、200 元或300 元折算1 日，並應再適用
      罰金罰鍰提高標準條例第2 條（已刪除）、現行法規所定
      貨幣單位折算新臺幣條例第2 條規定，折算以新臺幣300
      元、600 元或900 元折算1 日，修正後該規定改以1000元
      、2000元或3000元折算1 日，比較結果，以修正前法律之
      規定對被告較為有利，即應適用修正前法律之規定。
三、查被告受僱於大眾保全，經指派至「大江南北社區」擔任社
    區總幹事，負責保管該社區之住戶管理費、廠商贊助金、相
    關帳冊及公共鑰匙，應為從事上開業務之人。核被告多次侵
    占「大江南北社區」財物之所為，均係犯刑法第336 條第2
    項之業務侵占罪。被告連續多次犯行，時間緊接，所犯構成
    要件相同罪名，顯係出於概括犯意，而反覆為之，應依修正
    前刑法第56條規定論以連續犯，並加重其刑。爰審酌被告先
    前已有一次業務侵占之前科，有臺灣高等法院被告前案紀錄
    表附卷可稽，不知悔改，又於前揭緩刑期間內，再犯本件業
    務侵占犯行，原不宜輕縱，姑念被告犯後坦承犯行，且所侵
    占之財物約76000 元，事後並已與大眾保全達成和解，賠償
    大眾保全為其代墊給「大江南北社區」之賠償金，有和解書
    1 份在卷可參，及其素行、犯罪動機、目的、手段、犯後態
    度等一切情狀，量處如主文所示之刑，以示懲儆。
四、末按、中華民國九十六年罪犯減刑條例業經立法院三讀通過
    ，總統公布，並於96年7 月16日起施行，本案被告之犯罪時
    間係自93年9 月9 日起至同年9 月13日止，在96年4 月24日
    以前，雖係同條例第3 條第1 項第15款所列舉不予減刑之罪
    名，惟並未受死刑、無期徒刑或逾有期徒刑1 年6 月以上之
    宣告，依同條例第2 條第1 項第3 款規定，仍應就上開所宣
    告之刑減刑2 分之1 ；且因該罪係最重本刑為5 年以下有期
    徒刑以下刑之罪，減刑後已減為6 月以下有期徒刑，爰參酌
    我國95年度預測國民平均所得為每年451344元，按此計算，
    每人每日平均所得約為1236元之情，諭知易科罰金之折算標
    準為銀元300 元即新臺幣900 元折算1 日，以示懲儆。
據上論斷，應依刑事訴訟法第273 條之1 第1 項、第299 條第1
項前段，刑法第2 條第1 項前段，修正前刑法第56條、第336 條
第2 項、第33條第5 款、第41條第1 項前段，罰金罰鍰提高標準
條例第1 條前段，刪除前罰金罰鍰提高標準條例第2 條，中華民
國九十六年罪犯減刑條例第2 條第1 項第3 款、第7 條、第9 條
，判決如主文。
本案經檢察官楊挺宏到庭執行職務。
中    華    民    國    96    年    8     月    31    日
                      刑事第八庭  法 官  陳彥宏
以上正本證明與原本無異。
如不服本判決，應於判決送達後10日內，向本院提出上訴狀。
                                  書記官 翁其良
中　　華　　民　　國　　96　　年　　8 　　月　　31　　日
論罪法條：刑法第336條第2項
中華民國刑法第336條
（公務公益侵占罪、業務侵占罪）
對於公務上或因公益所持有之物，犯前條第 1 項之罪者，處 1
年以上 7 年以下有期徒刑，得併科 5 千元以下罰金。
對於業務上所持有之物，犯前條第 1 項之罪者，處 6 月以上
5 年以下有期徒刑，得併科 3 千元以下罰金。
前二項之未遂犯罰之。
